【裁判字號】    92,訴,1907
【裁判日期】    920909
【裁判案由】    違反槍砲彈藥刀械管制條例
【裁判全文】
臺灣臺中地方法院刑事判決                        九十二年度訴字第一九七號
    公  訴  人  臺灣臺中地方法院檢察署檢察官
    被      告  甲○○
                乙○○
    右  一  人
    選任辯護人  許漢鄰律師
右列被告因違反槍砲彈藥刀械管制條例案件，經檢察官提起公訴（九十二年度偵字第
一二六六五號），本院判決如左：
    主  文
甲○○未經許可，寄藏子彈，處有期徒刑肆月，併科罰金新臺幣貳萬元；有期徒刑如
易科罰金及罰金如易服勞役，均以銀元參佰元即新臺幣玖佰元折算壹日。扣案之改造
子彈壹顆及制式子彈貳顆，均沒收。
乙○○共同未經許可，持有子彈，處有期徒刑參月，併科罰金新臺幣貳萬元；有期徒
刑如易科罰金及罰金如易服勞役，均以銀元參佰元即新臺幣玖佰元折算壹日。扣案之
改造子彈壹顆及制式子彈貳顆，均沒收。
    事  實
一、甲○○前曾於民國八十五年間，因違反麻醉藥品管理條例，經臺灣板橋地方法院
    判處有期徒刑一年，嗣上訴臺灣高等法院經駁回上訴確定，又因違反藥事法案件
    ，經臺灣板橋地方法院判處有期徒刑一年十月，嗣上訴臺灣高等法院經駁回上訴
    確定，復因違反肅清煙毒條例、麻醉藥品管理條例案件，經本院判處有期徒刑二
    年二月、八月，定應執行刑二年八月確定，於八十六年十一月二十八日入監接續
    執行，預計指揮書執畢日期為九十三年四月十日，嗣因假釋交付保護管束，於八
    十九年三月十四日縮短刑期假釋出獄（以上尚未構成累犯），詎甲○○猶不知悔
    改，於九十二年六月二十四日前約一星期之某日某時，在其臺中縣清水鎮○○路
    二五七之二十號居所處，受綽號「順昌」真實姓名年籍不詳之成年男子之寄託，
    即未經許可，寄藏持有具有殺傷力之口徑9mm改造子彈一顆及口徑9mm制式子彈二
    顆，並將之藏在花盆裡。嗣於同年六月二十二日早上某時，乙○○至甲○○家中
    ，甲○○即從花盆中取出上揭子彈三顆，出示予乙○○看，旋並交由與其有共同
    持有該子彈犯意聯絡之乙○○帶回、放置於乙○○家中。迄至同年六月二十四日
    晚上十時許，乙○○攜帶前開子彈，約甲○○碰面，並由乙○○駕駛車牌號碼Ｐ
    Ｋ─四九一三一號自用小客車，搭載甲○○坐於駕駛座右座，於該日晚上十時四
    十分許，行經臺中縣清水鎮○○路與高美路口時，遇警察攔檢，乙○○急將上述
    子彈交給甲○○，再由甲○○將之丟出車外，經警當場查獲，並扣得前開具有殺
    傷力之子彈三顆，始查知上情。
二、案經臺中縣警察局清水分局報請臺灣臺中地方法院檢察署檢察官偵查起訴。
    理  由
一、訊據被告甲○○、乙○○於本院調查、審理時均坦承右揭犯行，而扣案上開子彈
    三顆，經內政部警政署刑事警察局鑑定結果：改造子彈一顆「認係口徑９mmｘ19
    制式中空彈，彈底標記為Ｒ─Ｐ ９ＭＭ ＬＵＧＥＲ，認具殺傷力」、制式子彈
    二顆「認均係口徑９mmｘ19制式子彈，彈底標記壹顆為ＰＭＣ９ＭＭ，另一顆為
    ＡＣＰ９８ ９ＭＭ ＬＵＧＥＲ，認均具殺傷力」等節，有該局九十二年刑鑑字
    第０九二０一二五三一九號函在卷可稽，此外，復有扣案子彈三顆可資佐憑，被
    告二人之自白與事實相符，堪予採信。本件事證明確，被告二人犯行堪以認定。
二、核被告甲○○所為，係犯槍砲彈藥刀械管制條例第十二條第四項之未經許可寄藏
    子彈罪；被告乙○○所為，係犯槍砲彈藥刀械管制條例第十二條第四項之未經許
    可持有子彈罪。又按寄藏與持有，均係將物置於自己實力支配之下，僅寄藏必先
    有他人之持有行為，而後始為之受寄代藏而已，故寄藏之受人委託代為保管，其
    保管之本身，亦屬持有，不過，此之持有係受寄之當然結果，槍砲彈藥刀械管制
    條例第十二條第四項，係將「持有」與「寄藏」為分別之處罰規定，則單純之「
    持有」，固不包括「寄藏」，但「寄藏」之受人委託代為保管，其保管之本身所
    為之「持有」，既係「寄藏」之當然結果，法律上自宜僅就「寄藏」行為為包括
    之評價，不應另就「持有」予以論罪（最高法院七十四年臺上字第三四○○號判
    例意旨參照）；公訴人於起訴書犯罪事實欄中雖記載被告甲○○「非法持有」，
    然本案被告甲○○係代綽號「順昌」之人代為保管等情，業據被告甲○○於本院
    調查、審理時供明在卷，是被告係寄藏上開子彈，非為自己而持有，參照上開最
    高法院判例意旨所示，法律上自宜僅就「寄藏」行為為包括之評價，不應另就「
    持有」予以論罪，惟持有、寄藏子彈規定在同一條項，故本院認被告寄藏上開子
    彈與公訴人起訴係持有雖有異，但無變更起訴法條之必要，附此敘明。被告乙○
    ○就右揭持有子彈罪犯行，與被告甲○○間，有犯意之聯絡及行為之分擔，為共
    同正犯。另查未經許可寄藏或持有子彈罪，所侵害者為社會法益，縱被告二人所
    同時寄藏或持有之客體即子彈有三顆，應仍為單純一罪。爰審酌被告二人之素行
    ，犯罪之動機、目的、手段、所可能產生之危害及犯罪後坦承犯行，犯後態度尚
    稱良好等一切情狀，分別量處如主文所示之刑，並均依法諭知易科罰金之折算標
    準，且均就罰金刑部分諭知易服勞役之折算標準，以資懲儆。又現行法規所定貨
    幣單位折算新臺幣條例第二條規定「現行法規所定金額之貨幣單位為圓、銀元或
    元者，以新臺幣元之三倍折算之」，於法定罰金刑以圓、銀元或元為單位之場合
    ，固無須適用上開條文；倘法定罰金刑以新臺幣為單位，而主文所宣示之罰金刑
    ，諭知如易服勞役，以銀元三百元即新臺幣九百元折算一日時，因刑法第四十二
    條第二項所定折算之貨幣單位為元，與罰金刑之新臺幣不同，則須同時適用刑法
    第四十二條第二項及現行法規所定貨幣單位折算新臺幣條例第二條，以為易服勞
    役折算之依據（最高法院八十九年度臺上字第一六四四號判決參照）。則前開主
    文所宣示之罰金刑，諭知如易服勞役，以銀元三百元即新臺幣九百元折算一日之
    部分，須同時適用刑法第四十二條第二項及現行法規所定貨幣單位折算新臺幣條
    例第二條，以為易服勞役折算之依據，併此敘明。
三、末查，扣案之經改造子彈一顆及制式子彈二顆乃具有殺傷力之子彈，乃屬違禁物
    ，爰依刑法第三十八條第一項第一款之規定予以宣告沒收。
據上論斷，應依刑事訴訟法第二百九十九條第一項前段，槍砲彈藥刀械管制條例第十
二條第四項，刑法第十一條前段、第二十八條、第四十一條第一項前段、第四十二條
第二項、第三十八條第一項第一款，罰金罰鍰提高標準條例第二條，現行法規所定貨
幣單位折算新臺幣條例第二條，判決如主文。
中      華      民      國      九十二      年      九    月    九      日
                                臺灣臺中地方法院刑事第七庭
                                    審判長法  官  曾佩琦
                                          法  官  簡源希
                                          法  官  蔡美華
右正本證明與原本無異。
如不服本判決，應於判決送達後十日內向本院提出上訴狀，上訴於臺灣高等法院臺中
分院( 須附繕本 )。
                  書記官
中      華      民      國      九十二      年      九    月    九      日
附錄論罪科刑法條
槍砲彈藥刀械管制條例第十二條
未經許可，製造、販賣或運輸子彈者，處一年以上七年以下有期徒刑，併
科新台幣五百萬元以下罰金。
未經許可，轉讓、出租或出借子彈者，處六月以上五年以下有期徒刑，併
科新台幣三百萬元以下罰金。
意圖供自己或他人犯罪之用，而犯前二項之罪者，處三年以上十年以下有
期徒刑，併科新台幣七百萬元以下罰金。
未經許可，持有、寄藏或意圖販賣而陳列子彈者，處五年以下有期徒刑，
併科新台幣三百萬元以下罰金。
第一項至第三項之未遂犯罰之。


司法院資訊處製作；財團法人民間司法改革基金會備份。
